臺灣高雄地方法院刑事判決
110年度審易字第705號
公  訴  人  臺灣高雄地方檢察署檢察官
被      告  張仁傑



上列被告因詐欺案件，經檢察官提起公訴（110年度偵字第744號
），被告於準備程序中就被訴事實為有罪陳述，本院合議庭裁定
由受命法官獨任進行簡式審判程序，判決如下：
    主  文
張仁傑幫助犯洗錢防制法第十四條第一項之洗錢罪，處有期徒刑
貳月，併科罰金新臺幣壹萬元，罰金如易服勞役，以新臺幣壹仟
元折算壹日。
    事  實
一、張仁傑明知金融帳戶之提款卡及密碼予陌生人士使用，常與
    財產犯罪密切相關，可能幫助掩飾、隱匿他人犯罪所得或幫
    助他人遂行詐欺取財犯行，仍不違背其本意，而基於幫助掩
    飾、隱匿特定犯罪所得之去向及幫助詐欺取財之不確定故意
    ，在網路上向吳翔化（吳翔化所涉犯詐欺部分，由臺灣屏東
    地方法院審理中）以新臺幣（下同）2萬元收購帳戶，並於
    民國109年8月17日9時許，在屏東縣屏東市林森路之麻古茶
    坊，取得吳翔化所申辦之合作金庫商業銀行帳號000-000000
    0000000號帳戶（下稱合庫帳戶）之存摺、提款卡，再交與
    不詳之人使用。嗣該不詳之人取得上開帳戶資料後，即基於
    詐欺取財及洗錢之犯意，佯裝檢警致電許方寶月，訛以涉案
    需匯款監管為由詐騙許方寶月，致許方寶月陷於錯誤，而依
    指示於同年8月24日13時41分許，臨櫃匯款46萬8,000元至前
    開帳戶內，該不詳之人再全數轉帳至他人帳戶。嗣經許方寶
    月察覺有異，報警後始悉上情。
二、案經屏東縣政府警察局屏東分局報告臺灣高雄地方檢察署檢
    察官偵查起訴。
    理  由
一、程序方面：
    本件被告張仁傑所犯為死刑、無期徒刑、最輕本刑為3年以
    上有期徒刑以外之罪，其於準備程序中就被訴事實為有罪之
    陳述，經法官告知簡式審判程序之旨，並聽取檢察官、被告
    之意見後，本院依刑事訴訟法第273條之1第1項之規定，裁
    定進行簡式審判程序。又本件之證據調查，依刑事訴訟法第
    273條之2規定，不受同法第159條第1項、第161條之2、第16
    1條之3 、第163條之1及第164條至第170條規定之限制，均
    合先敘明。　　
二、認定犯罪事實所憑之證據：
    上開犯罪事實，業據被告於本院審理時坦承不諱（見本院卷
    第82、172、195、209頁），核與證人即另案被告吳翔化、
    證人即告訴人許方寶月分別於警詢、偵訊之證述相符，並有
    告訴人所提之郵政跨行匯款申請書、內政部警政署反詐騙諮
    詢專線紀錄表、受理詐騙帳戶通報警示簡便格式表、合庫帳
    戶之開戶基本資料、交易明細、臉書聊天室對話、微信對話
    之翻拍照片、109年8月1日旅客登記單、護照影本在卷可佐
    ，足認被告自白與事實相符，並有證據補強，洵堪採為論罪
    科刑之依據。從而，本案事證明確，被告犯行堪以認定，應
    依法論科。
三、論罪科刑：
㈠罪名及罪數：
　⒈核被告所為，係犯刑法第30條第1項前段、第339條第1項之幫
    助犯詐欺取財罪，及刑法第30條第1項前段、洗錢防制法第2
    條第2款、第14條第1項之幫助犯洗錢罪。
　⒉起訴意旨雖漏未論及被告亦涉犯幫助犯洗錢罪，惟起訴事實
    已記載被告基於「隱匿、掩飾渠等犯罪所得財物或財產上利
    益之目的」，且該部分犯行與被告前開幫助犯詐欺取財罪犯
    行，有想像競合犯之裁判上一罪關係，為起訴效力所及，經
    本院告知此部分罪名（見本院卷第193、207頁），並給予被
    告表示意見之機會，已無礙被告之防禦權，附此敘明。
　⒊被告以一行為，同時幫助詐欺及洗錢，為想像競合犯，應從
    重論以幫助洗錢罪。
　⒋至起訴意旨認被告就上述幫助詐欺犯行，與證人即共犯吳翔
    化具有共同犯意之聯絡與行為分擔，為共同正犯。惟刑法第
    28條規定之共同正犯，係指二人以上共同實行犯罪之行為者
    而言，幫助他人犯罪，並非實行正犯，事實上雖有二人以上
    共同幫助犯罪，要亦各負幫助罪責，而無適用該條之餘地，
    亦即各幫助犯之間，不發生共同正犯問題（最高法院33年度
    上字第793號、98年度台上字第4936號、105年度台上字第18
    95號判決意旨參照）。是被告與吳翔化雖一同幫助詐欺集團
    成員犯罪，仍應各負幫助犯責任，無從論以共同正犯，並無
    共同幫助可言。
㈡刑之減輕事由：
　被告未實際參與詐欺取財及洗錢之構成要件行為，其情節相對
  於詐欺取財罪之正犯而言，較為輕微，爰依刑法第30條第2項
  之規定，按正犯之刑減輕之；另按洗錢防制法第16條第2項規
  定：「犯前2條之罪，在偵查或審判中自白者，減輕其刑。」
  ，被告於本院審理中已自白洗錢犯行，應依洗錢防制法第16條
  第2項規定減輕其刑，並與前開減輕事由，依法遞減之。
㈢刑罰裁量：
　爰以行為人之責任為基礎，審酌被告知悉國內現今詐欺案件盛
  行，竟為圖小利而提供金融帳戶供他人非法使用，幫助犯罪者
  隱匿真實身份，助長社會財產犯罪風氣及增加追緝犯罪之困難
  度，所為實屬不該；惟念其犯後坦承犯行，態度尚可，兼衡本
  件犯罪之手段、情節、所生危害、智識程度、家庭生活、經濟
  狀況等一切具體情狀（涉被告個人隱私，均詳卷），量處如主
  文所示之刑，並就罰金刑部分，諭知易服勞役之折算標準（因
  本件非最重本刑5年以下有期徒刑之罪，依法不得易科罰金，
  併此敘明）。
四、沒收與否之認定：
㈠按洗錢防制法第18條第1項固規定「犯第14條之罪，其所移轉、
  變更、掩飾、隱匿、收受、取得、持有、使用之財物或財產上
  利益，沒收之；犯第15條之罪，其所收受、持有、使用之財物
  或財產上利益，亦同。」惟該條文並無「不問屬於犯罪行為人
  與否」之絕對義務沒收要件，當以屬於犯罪行為人者為限（即
  實際管領者），始應沒收。查被告既已將帳戶之存摺、提款卡
  、密碼交由詐欺集團成員使用，對匯入該帳戶內之款項已無事
  實上管領權，且依卷內現有事證，亦查無被告因本案有獲取任
  何歸屬於被告之財物或財產上利益，是本案無從依洗錢防制法
  第18條第1項或刑法第38條之1第1項規定宣告沒收。
㈡被告交付詐欺集團成員之存摺、提款卡，雖係供犯罪所用之物
  ，但未經扣案，且該等物品本身價值低微，沒收欠缺刑法上重
  要性，爰不予宣告沒收或追徵。
據上論斷，應依刑事訴訟法第273條之1第1項、第284條之1、第2
99條第1項前段，洗錢防制法第2條第2款、第14條第1項、第16條
第2項，刑法第11條、第339條第1項、第30條第1項前段、第2 項
、第55條、第42條第3項前段，刑法施行法第1 條之1 ，判決如
主文。
本案經檢察官林恒翠提起公訴，檢察官范文欽到庭執行職務。
中　　華　　民　　國　　111 　年　　3 　　月　　8 　　日
                  刑事第五庭  法  官    黃政忠
以上正本證明與原本無異。
如不服本判決應於收受送達後20日內向本院提出上訴書狀，並應
敘述具體理由；如未敘述上訴理由者，應於上訴期間屆滿後20日
內向本院補提理由書（均須按他造當事人之人數附繕本）「切勿
逕送上級法院」。
「因疫情而遲誤不變期間，得向法院聲請回復原狀」。
中　　華　　民　　國　　111 　年　　3 　　月　　9 　　日
                              書記官    儲鳴霄
附錄本判決論罪科刑法條：
刑法第30條
幫助他人實行犯罪行為者，為幫助犯。雖他人不知幫助之情者，
亦同。
幫助犯之處罰，得按正犯之刑減輕之。

刑法第339條第1項
意圖為自己或第三人不法之所有，以詐術使人將本人或第三人之
物交付者，處5年以下有期徒刑、拘役或科或併科50萬元以下罰
金。

洗錢防制法第2條
本法所稱洗錢，指下列行為：
一、意圖掩飾或隱匿特定犯罪所得來源，或使他人逃避刑事追訴
    ，而移轉或變更特定犯罪所得。
二、掩飾或隱匿特定犯罪所得之本質、來源、去向、所在、所有
    權、處分權或其他權益者。
三、收受、持有或使用他人之特定犯罪所得。

洗錢防制法第14條
有第二條各款所列洗錢行為者，處7年以下有期徒刑，併科新臺
幣5百萬元以下罰金。
前項之未遂犯罰之。
前二項情形，不得科以超過其特定犯罪所定最重本刑之刑。